臺灣高等法院臺中分院刑事判決　　　　　　　　　　九十一年度上訴字第七三一號
　　上　訴　人
　　即　被　告　乙○○
　　指定辯護人　本院公設辯護人　郭博益
右上訴人因強盜案件，不服臺灣彰化地方法院九十一年度訴字第一五０號中華民國九
十一年三月二十六日第一審判決（起訴案號：臺灣彰化地方法院檢察署九十年度偵字
第七０三三號），提起上訴，本院判決如左：
    主  　文
原判決撤銷。
乙○○共同意圖為自己不法所有，攜帶兇器，以強暴至使不能抗拒而使他人交付其物
，處有期徒刑柒年，褫奪公權貳年。
白鐵管壹支沒收。
    事　  實
一、乙○○於民國（下同）九十年十月一日中秋節凌晨，夥同綽號「阿昌」之成年男
    子，共同基於意圖為自己不法所有之強盜及傷害之犯意，各攜帶一支客觀上足為
    兇器之白鐵不銹鋼管（空心、長約一百二十公分、直徑約四公分，下稱白鐵管）
    ，至台中縣豐原市○○路丙○○租住處，以欲給付丙○○工資為由，邀丙○○外
    出，並由乙○○駕駛小貨車搭載「阿昌」、丙○○；於同日凌晨先至南投縣草屯
    鎮○○○○○路旁某便利商店搭載不知情之檳榔攤小姐張雅雰（乙○○先於九十
    年九月三十日晚十時至十一時間邀約賞月）。同日凌晨二時許，至彰化縣社頭鄉
    ○○村○○○道下車後，乙○○及「阿昌」各拿出事先預藏之前開白鐵管，朝丙
    ○○之臉部及身體各部位擊打，並搜丙○○之身體，要求丙○○交出身上之行動
    電話（MOTORROLA牌、V8088型、序號000000000000000），致丙
    ○○受有右側顏面擦挫傷、左肘以下青紫挫傷腫脹併左尺骨粉碎及骨折、左小腿
    擦傷等傷害，趴倒在地上因而不能抗拒，而交付其所有之前開價值約新台幣一萬
    一千元之行動電話一支，並趁機逃至登山步道旁之草叢躲藏，乙○○及「阿昌」
    因找不到丙○○始作罷。嗣因丙○○不甘遭強取財物，報警處理，始獲悉上情，
    並扣得乙○○所有，供強盜所用之白鐵管乙支。
二、案經丙○○訴由彰化縣警察局田中分局報請台灣彰化地方法院檢察署檢察官偵查
    起訴。
    理　  由
一、訊據被告乙○○固不否認有於右揭時、地，以給付工資為由，邀約告訴人即被害
    人丙○○外出，並持上開白鐵管擊打丙○○致丙○○受傷倒在地上等事實，但矢
    口否認有何共同強盜之犯行，辯稱：當天僅有伊一人打丙○○，並無一名為「阿
    昌」之成年男子陪同，會使用丙○○之手機係因當天丙○○跑至草叢裡，他的手
    機因而掉在路旁，伊看到撿起來，有要還他，並未強盜云云。
二、惟查：被告右揭傷害強盜犯行，有下列之事證：
（一）迭據告訴人黃欽峰指訴明確，丙○○於九十年十月一日十七時警訊時指稱；「
      被強盜行動電話乙支，電話號碼為0000-000000號，為摩托羅拉牌V8088，價值
      約一萬一千元。」「於九十年十月一日凌晨零時許，乙○○來我住地方台中縣
      豐原市○○路一五一號，向我表示要我與他們一起出去拿工資，因為乙○○欠
      我工錢，我就與乙○○和『阿昌』出去後，到南投縣草屯鎮檳榔店載一名叫『
      阿芬』女性，然後我們就在南投縣地區繞來繞去，我被載到彰化縣田中鎮○○
      村○○○道，乙○○與『阿昌』突然就拿白鐵毆打我，乙○○並說打死，還叫
      我把身上行動電話拿出來，還說領什麼工錢，被毆打後，我受不了就跑到登山
      步道草叢中躲起來，等到天亮後我走到山下請一名不詳民眾載我到馬路中，然
      後並通知南雲醫院救護車送我到南雲醫院治療，並請南雲醫院代我報案。」（
      見田警刑字第一九二九七第六頁）九十年十月二日十三時五分警訊時亦指稱：
      「現場有乙○○及『阿昌』持白鐵管毆打我，『阿芬』在旁觀看，而且還有四
      、五個賞月的陌生人在場，當時乙○○並向賞月的人出言恐嚇不准報警，以白
      鐵管打我，叫我交出手機，我不從再打我，直到我交付為止。」（見田警刑字
      第一九二九七第七頁反面）九十年十月六日警訊時指稱：「共二人，一位是乙
      ○○，另一位是叫『阿昌』男子，他們二人共同持白鐵管毆打我，我受不了後
      才被迫交出手機，而手機是由『阿昌』接去的。」（見田警刑字第一九二九七
      第九頁）九十年十一月十九日檢察官訊問時，指稱：「他雇用我的，當天晚上
      約好說要工錢給我，要我出來，中途他有去檳榔攤帶一名女孩子，但不知她的
      名字。」「：當時有二個人，一人叫『阿昌』，先搜我的身體及用棒子打我，
      又要我把手機拿出來，且說要領什麼錢，又一直打我，我倒在地上，他叫『阿
      昌』搜我的身體，及要我拿出手機，我無法抗拒，但搜不到錢，因沒看見我身
      上有錢，他們二人均有拿鐵棍，該名女子坐在旁邊看。」（偵七三三第十頁）
      九十一年三月十二日原審法院審理時，指稱：「是被告欠我錢，我沒有欠他錢
      ，我有幫他搬檳榔，他說他賺多少，與我對分。被告欠我十多天的工錢沒有給
      我。」「案發當日被告約我出去，要還我工錢，叫我帶印章，被告用小客車載
      我，我記得當時車上有二人，被告及綽號叫阿昌的男子。阿昌坐前座中間，貨
      車是被告開的，我坐在最旁邊。證人張雅雰是二點多才上車，是被告邀她去看
      夜景。到了登山步道，被告就與證人張雅雰就到旁邊聊天，我就與阿昌在旁邊
      ，之後被告與阿昌就到車上各找出一支鐵棍，之後二人就拿鐵棍攻擊我，他們
      打我身上各處，被告還叫阿昌搜我的身體並叫我把手機出來，我被打的受不了
      ，就把手機拿出來，之後我就跑到登山步道跑掉了，我跑掉時阿昌也有在後面
      追我，但是他並沒有追到。之後我就跳進山澗裡，等到隔天才下山。」（見原
      審卷第二十、二一頁）。於本院調查時；指稱：「那天晚上被告打電話說要付
      我工資，我答應，他來豐原向陽路我租房子地方載我，我上車時他車上有二個
      男子，另一個男子我不知年齡我不認識的人，我聽到他們叫他叫阿昌，車開到
      草屯被告去買檳榔，被告問賣檳榔小姐小芬幾點下班，就去便利商店買飲料等
      小芬下班，後被告載那小芬小姐和我們去社頭山上，被告說要看夜景，被告小
      芬下車說，我和阿昌一起，後來被告和阿昌說話，說完被告和阿昌回車上拿壹
      支白鐵鐵管空心的，二人都打我，被告還問我拿什麼錢，我被打趴在地上，阿
      昌要我把手機拿出來，我拿出手機交給阿昌，被告叫阿昌搜索的身體，我身上
      沒有錢，他們又繼續打我，我受不了就跑，阿昌拿鐵棍追我，我看到壹個比較
      斜坡的地方跳下，他們就沒有追了。」（見本院卷第二六頁）。告訴人明確指
      稱被告與阿昌之男子各持白鐵管一支毆打告訴人，並命告訴人拿出手機。告訴
      人在被毆趴倒地上後，不能抗拒，因而將手機交給阿昌。
（二）證人張雅雰於九十年十月二日警訊時亦證稱：「九十年十月一日凌晨一時五十
      分左右，一個叫阿浩的男子駕一部藍色小貨車載我要去烤肉，先到路旁便利商
      店買了一些用具及酒，到了一處賞月的地方（經警方告訴才知是社頭鄉○○村
      ○○○道口），在車上阿浩跟我講有工作糾紛要跟坐車斗上的男子談判，叫我
      在登山口等不要下去，之後阿浩與另兩個不知名男子下斜坡，不久便發生打架
      的聲音，只看到有兩名（其一是「阿浩」）男子持類似鐵管的東西遭（應為筆
      誤）一名穿白色褲子的男子打，大約十分鐘左右，該被打的男子（黃欽峰）逃
      出馬路，阿浩和另一人追了過去，大約一分鐘左右沒追上便回來，載我去阿浩
      的家烤肉（黃欽峰當日穿白色褲子）。（田警刑字第一九二九七第十二頁反面
      ）阿浩和另一名男子先持鐵管打他，叫他交出手機，我有聽到被打的人講說好
      了不要再打了，已經在拿了。最後手機是在阿浩手中，我有聽到阿浩說要把手
      機賣掉。」（見田警刑字第一九二九七號卷第十二頁反面）。九十年十二月十
      九日檢察官訊問時，亦證稱：「（在九十年十月一日與乙○○烤肉？）有的。
      」「（在警局言實在否？）實在，有聽到要黃清峰交付手機。」（見偵七三三
      號卷第二八頁反面）。於本院調查時，亦證稱：「九十年十月一日許乙○○去
      載我出去賞月我們還認識不到十二小時。我在中投快速道路旁賣檳榔，被告來
      買檳榔認識的。我們約在草屯中投快速道路上旁的便利商店見面，我要上車時
      他們有買東西。」「乙○○是九月三十日晚上十點到十一點間邀我的，他在九
      十年十月一日凌晨一時五十分左右來載我的，我二點才下班。」「乙○○開框
      式小貨車，乙○○開車，車子駕駛室可以坐三個人我上車坐前座中間。壹個人
      我不認識的人坐我旁邊，被打的人本來坐在前面後來坐在後車廂。」（見本院
      卷第七二頁）；並證稱：「我在車附近等。他們往斜坡下走，當時路燈沒有照
      到他們。他們剛開始說話不大聲，我聽不到，後來大聲在爭吵，我也聽不清楚
      ，後來聽到他們哀叫的聲音，有人說很痛不要再打要送醫院。」「有聽到有人
      說手機拿出來，我不知道誰說的。後來聽到被打的人說已經在拿了，之後就有
      腳步聲很大聲，被打的人從我身邊跑過，我閃到旁邊怕被他抓去，被告和另壹
      個人追過來，不到五分鐘，被告和那男子回來，上車說要找被害人送醫院，後
      來我們開車在附近繞來繞去找不到被打的人，我們就去烤肉。」（見本院卷第
      七三、七四頁）。張雅雰明確證稱：被告及另一約二十五、六歲之男子共同毆
      打告訴人，並命告訴人拿出手機。至於證稱被告有說要找被害人送醫，顯係迴
      護被告之詞。
（三）告訴人之上開手機係被告於九十年十月十六日第二次警訊時交出，此有九十年
      十月十六日之偵訊筆錄可憑；被告於本院調查時亦陳明係於十月十六日交出手
      機（見本院卷第五四頁）。上開手機業經告訴人於九十年十月十七日領回，並
      有贓物認領保管單附卷可憑（見田警刑字第一九二九七號卷十三頁）。被告於
      九十年十月一日凌晨取得告訴人之手機，於九十年十月五日首次接受警方訊問
      ，表示告訴人之手機可能是在追逐中遺失，隱匿不報（見警訊卷第二頁），足
      見其有不法所有之意圖。
（四）被告於九十年十月五日第一次警訊時，供稱：有持鐵棍（空心質）毆打告訴人
      ，但我沒有強行搶走告訴人行動電話。並說明：「我們二人發生爭吵打架，而
      黃欽峰打輸我，並跑給我追，而他在追逐中有跳入山谷中，而當時因深夜，現
      場又很暗無燈光，所以就未再追逐他，而當時我身上有現金（放在口袋內），
      及香菸也遺失，因此我認為黃欽峰的手機可能是在追逐中遺失，而他也可能因
      為打輸我及被我打的身上多處受傷懷恨在心，而挾怨報復、誣告我強盜。」（
      見田警刑字第一九二九七第二頁）。九十年十月十六日第二次警訊時，交出行
      動電話，並稱：「我因今日警方人員前往查案，經曉以大義並提出一些證據，
      所以我主動交出手機（手機序號000000000000000）並說明案件。」「該手機
      是於九十年十月一日凌晨二時左右在彰化縣社頭鄉○○村○○○道與『阿峰』
      及黃欽峰發生爭吵打架後，他逃跑跳入山谷，而我就開車大燈照射要找尋他，
      而就在地上看到該手機，而我在現場又找了許久並喊叫他名字但沒回應，而我
      就將該手機攜回家中。」（田警刑字第一九二九七第四頁反面）嗣後亦均稱手
      機是告訴人掉到地上，撿到的云云（見偵字第七三三號卷第十五頁反面、原審
      卷第二一、二二頁、本院卷第二三、二五頁）。另對於是否有證人張雅雰同行
      ，於偵查中、原審法院及本院傳訊證人張雅雰到庭前，被告原均否認有張雅雰
      同行。及至九十一年九月二日經本院傳喚張雅雰到庭後，始供承有邀約並載張
      雅雰至社頭清水村登山步道賞月（見本院卷第七五頁）。又告訴人之行動電話
      於九十年十月一日四時五十一分五十三秒時有與證人張雅雰家之000000
      0000號電話通話，此有通聯紀錄可憑（見田警刑字第一九二九號卷第二十
      頁），本院訊以證人張雅雰何以有此通聯之記錄，張雅雰證稱：係向被告借用
      手機打電話給其母親說當晚不回家（見本院卷第七十四頁），足認被告前供稱
      未有張雅雰同行，有所隱瞞。另被告始終供稱並無阿昌其人同行云云，但確有
      阿昌同行，年約二十五、六歲，與被告共同毆打告訴人，亦據告訴人指訴明確
      ；並經張雅雰結證無訛。是被告否認有阿昌之人同行，亦與事實不合。
（五）告訴人因遭被告及阿昌持白鐵管毆打，因此受有右側顏面擦挫傷、左肘以下青
      紫挫傷腫脹並左尺骨粉碎性骨折、左小腿擦傷，有驗傷診斷書可憑（見田警刑
      字第一九二九七第十七頁）。扣案之白鐵管，係白鐵製空心管，長約一百二十
      公分、直徑約四公分，於四十三公分處有彎曲，亦經本院於審理時提示被告辨
      認並勘驗無訛。足見被告及阿昌並有傷害之犯意，被害人所受之傷害，並非施
      強暴之當然結果。
（六）被告於九十一年六月三日本院調查時，供稱：「丙○○本來是給我家僱用載檳
      榔的，我們家的人對他很好，要他來我家竹山住沒有收他房租，但有一次他洗
      澡洗太久，我媽媽說男人不要洗澡洗那麼久，他就罵我媽媽，後來他離開我們
      家不在我家工作，我的衣服不見了，我懷疑他拿走了。所以才找他，我約他出
      來時騙他說工資要給他騙出來。」（見本院卷第二五頁）與告訴人上開指訴被
      告以給付工資為由，邀告訴人外年之之情節相符，足認告訴人上開指訴與事實
      相符。
（七）證人即被告之女友王逸雯於九十一年六月三日本院調查時證稱：被告於中秋節
      前一天晚上半夜打電話給，說他和人吵架，撿到一支手機云云（見本院卷第二
      七頁）。王逸雯上開證詞，系聽聞被告之傳述，並非親自目睹，且與上開證據
      資料所顯示之事實不符，不能據為被告有利之證據。
（八）綜上事證，告訴人之指訴及證人張雅雰之證述情節，大致相符，並有上開驗傷
      診斷書、通聯紀錄在卷可憑，且有白鐵管一支扣案可資佐證，足認告訴人之指
      訴與事實相符，而可採信。被告上開辯解及證人王逸雯之證詞，則均與事實不
      符，不能據為其有利之認定。被告右揭強盜及傷害犯行，事證明確，可以認定
      。
三、按懲治盜匪條例於四十六年六月五日修正公布，刪除第八條施行期間一年及第十
    條依特種刑事案件訴訟條例審理之規定，其原第九條改為第八條，第十一條改為
    第九條。修正前本條例全部內容，曾經立法院民刑商法委員會審查，認尚有繼續
    沿用之必要，始改採為新法之全部條文，並重新調整條次，形式上雖是「修正」
    ，實質上係明白確認懲治盜匪條例已從臨時性舊法改制為常態性之刑事特別法，
    等同於制定新法。因此，懲治盜匪條例重新立法之合法性，應不因修正前曾施行
    期滿始以命令展期而有影響，合先敘明。又被告行為後，懲治盜匪條例業於九十
    一年一月三十日公布廢止，並同時增訂刑法第三百三十四條之一及第三百四十八
    條之一條文；並修正第三百二十八條、第三百三十條至第三百三十二條、第三百
    四十七條及第三百四十八條條文。按懲治盜匪條例之廢止，與刑法強盜罪等相關
    條文之修正，係同時公布，立法目的在以修正後之刑法取代懲治盜匪條例，避免
    修正前之刑法發生中間法之效力，故懲治盜匪條例雖已廢止，然因廢止前後均有
    刑罰規定，應屬刑法第二條第一項之行為後法律之變更，而非刑罰廢止，依刑法
    第二條第一項規定，自應就被告行為時有效之懲治盜匪條例與裁判時之修正後新
    刑法比較適用，至於修正前之刑法既非中間法，即不生比較問題。又懲治盜匪條
    例第五條第一項第一款之罪之法定刑為無期徒刑或七年以上有期徒刑，修正後刑
    法第三百三十條第一項之罪之法定刑為七年以上有期徒刑，以修正後刑法第三百
    三十條第一項之罪之刑度較輕，自應適用修正後刑法第三百三十條第一項之規定
    處斷。
四、按刑法第三百二十一條第一項第三款攜帶兇器竊盜罪所謂之兇器，其種類並無限
    制，凡客觀上足對人之生命、身體、安全構成威脅，具有危險性之器械均屬之，
    最高法院七十九年台上字第五二五三號判例意旨可資參照。本件被告持以強盜之
    白鐵管，長約一百二十公分、直徑約四公分，為白鐵材質之空心管，用以毆擊人
    身，足以使人之身體、生命有受侵害之危險，係屬兇器。被告與阿昌共同意圖為
    自己不法之所有，分持白鐵管毆打告訴人，使其受有右側顏面擦挫傷、左肘以下
    青紫挫傷腫脹並左尺骨粉碎性骨折、左小腿擦傷，致不能抗拒後，交出行動電話
    。被告與阿昌分持白鐵管毆打被害人，致被害人受有粉碎性骨折等傷害，被告與
    阿昌顯係基於傷害之犯意，施強暴於被害人。被害人所受之傷害，並非強暴之當
    然結果。被告所為核犯修正（九十一年一月三十日公布）後刑法第三百三十條第
    一項之犯強盜罪而有刑法第三百二十一條第一項第三款之情形及刑法第二百七十
    七條第一項之傷害罪。被告上開傷害犯行，已據公訴人於起訴書犯罪事實欄敘明
    ，雖於證據並所犯法條欄未論敘被告犯傷害罪，但既已列為犯罪事實而予起訴，
    本院自應依法審究。被告與阿昌二人就上開加重強盜、傷害犯行，有犯意聯絡，
    行為分擔，均為共同正犯。所犯上開加重強盜罪、傷害罪，有方法結果之牽連關
    係，應從一重之加重強盜罪處斷。原審判決對被告論罪科刑，固非無見，但被告
    所犯傷害罪暨加重強盜罪間，係屬方法與目的之牽連關係，原審認係想像競合犯
    ，嫌有未合。又被告為達取財目的，持白鐵管毆打告訴人至尺骨粉碎性骨折，足
    見手段兇殘；且否認有強盜犯行，犯後態度不良，並無刑法第五十九條規定應予
    酌減之情形，原審判決以被告有情輕法重，罪刑不相當之情形，予以酌減，亦有
    未洽。被告上訴意旨，否認犯強盜罪，指摘原審判決不當，雖無理由，但原審判
    決既有上開瑕疵，自應由本院將之撤銷改判。爰審酌被告其正直年輕力壯之時，
    不思上進，反以暴力強盜他人財物，嚴重危害社會安全秩序，惡性非輕，暨其品
    行、犯罪之動機、智識程度、手段及犯罪後否認有盜匪犯行等一切情狀，量處如
    主文所示之刑，且依被告之犯罪性質，認有宣告褫奪公權之必要，爰併宣告褫奪
    公權二年，以示懲儆。扣案之白鐵管乙支，係被告乙○○所有，供共同犯罪所用
    之物，已據被告陳明，應依法併予宣告沒收。另一支白鐵管未據扣案，因非違禁
    物，爰不予宣告沒收，以免執行困難。
據上論斷，應依刑事訴訟法第三百六十九條第一項前段、第三百六十四條、第二百九
十九條第一項前段，刑法第二條第一項前段、第二十八條、修正後刑法第三百三十條
第一項、第二百七十七條第一項、第五十五條、第三十七條第二項、第三十八條第一
項第二款，判決如主文。
本案經檢察官甲○○到庭執行職務。
中      華      民      國　  　九十一   年       九      月   二十五   日
                                    臺灣高等法院臺中分院刑事第九庭
                                          審判長法　官  趙　春　碧
                                                法　官  康　應　龍
                                                法　官　吳　重　政
右正本證明與原本無異。
如不服本判決應於收受送達後十日內向本院提出上訴書狀，其未敘述上訴之理由者並
得於提起上訴後十日內向本院補提理由書（均須按他造當事人之人數附繕本）。
                                                書記官  陳  文  琴
中      華      民      國　  　九十一   年       九      月    二十五  日
                                                                        Ｉ
